【裁判字號】    95,台上,1187
【裁判日期】    950608
【裁判案由】    請求損害賠償
【裁判全文】
最高法院民事裁定            九十五年度台上字第一一八七號
    上  訴  人  日商三井住友海上火災保險株式會社
                （Mitsui Sumitomo Insurance Co.,Ltd.）
                          台三.
    法定代理人  乙○○○
    上  訴  人  日商東京海上日動火災保險株式會社
                Tokio .
                Insurance Co.,Ltd.原名日商東京海上火災保
                險株式會社）
                          丁目.
    法定代理人  丙○○○
    上  訴  人  甲○○○○○○.
                （原名日商安田火災海上保險株式會社）
                          目.
    法定代理人  丁○○○
    共      同
    訴訟代理人  陳    長律師
    被 上訴 人  安康汽車貨運股份有限公司
                          號1.
    法定代理人  戊 ○ ○
    訴訟代理人  楊 思 莉律師
上列當事人間請求損害賠償事件，上訴人對於中華民國九十三年
十一月二日台灣高等法院第二審判決（九十二年度重上字第三九
七號），提起上訴，本院裁定如下：
    主  文
上訴駁回。
第三審訴訟費用由上訴人負擔。
    理  由
本件上訴人日商東京海上日動火災保險株式會社原法定代理人桶
口公啟已卸任，由丙○○○繼任，已據提出日本東京法務局出具
之該株式會現在事項全部證明書為證，聲明承受訴訟，核無不合
，自應准許。
次按上訴第三審法院，非以原判決違背法令為理由，不得為之。
又提起上訴，上訴狀內應記載上訴理由，表明原判決所違背之法
令及其具體內容，暨依訴訟資料合於該違背法令之具體事實，其
依民事訴訟法第四百六十九條之一規定提起上訴者，並應具體敘
述為從事法之續造、確保裁判之一致性或其他所涉及之法律見解
具有原則上重要性之理由。同法第四百六十七條、第四百七十條
第二項定有明文。而依同法第四百六十八條規定，判決不適用法
規或適用不當者，為違背法令；依同法第四百六十九條規定，判
決有該條所列各款情形之一者，為當然違背法令。是當事人提起
上訴，如以同法第四百六十九條所列各款情形為理由時，其上訴
狀或理由書應表明該判決有合於各該條款規定情形之具體內容，
及係依何訴訟資料合於該違背法令之具體事實。如依同法第四百
六十八條規定，以原判決有不適用法規或適用法規不當為理由時
，其上訴狀或理由書應表明該判決所違背之法令條項，或有關判
例、解釋字號，或成文法以外之習慣或法理等及其具體內容，暨
係依何訴訟資料合於該違背法令之具體事實，並具體敘述為從事
法之續造、確保裁判之一致性或其他所涉及之法律見解具有原則
上重要性之理由。上訴狀或理由書如未依上述方法表明，或其所
表明者與上開法條規定不合時，即難認為已合法表明上訴理由，
其上訴自非合法。本件上訴人對於原判決提起上訴，雖以該判決
違背法令為由，惟核其上訴理由狀所載內容，無非仍就訴外人日
商三井物產株式會社（Mitsui & Co., Ltd.下稱三井會社），於
系爭貨品受損前有無取得該貨品所有權等原審取捨證據、認定事
實及解釋契約之職權行使，指摘其為不當，並就原審已論斷者，
泛言未為論斷或理由矛盾，而未表明該判決所違背之法令及其具
體內容，暨依訴訟資料合於該違背法令之具體事實，並具體敘述
為從事法之續造、確保裁判之一致性或其他所涉及之法律見解具
有原則上重要性之理由，難認其已合法表明上訴理由。依首揭說
明，應認其上訴為不合法。查本件三井會社與訴外人南亞塑膠股
份有公司（下稱南亞公司）簽訂採購合約，向南亞公司購買乙二
醇（Monoethyene Glycol）乙批進口日本，合約記載買賣條件（
方式）為「ＦＯＢ麥寮」，系爭貨品由被上訴人以貨車儲存槽自
南亞公司運出後，再以輸送管輸送至停留於麥寮港之船舶輸送管
而後輸送至船艙內，該貨品在被上訴人輸送至船艙之輸送管口，
並未採樣檢驗，乃原判決確定之事實，並為上訴人所不爭。按國
際貿易買賣條件「ＦＯＢ」（FREE ON BOARD ）在約定以船舶為
運送方式之情況，其貨物之風險應於越過船舷時由買方負擔。上
訴人主張被上訴人負責路上運送，系爭貨品在被上訴人貨車儲存
槽輸送至船艙之輸送管內遭化學物質多環芳香化合物之污染而受
損，伊已按保險契約約定，理賠三井會社損失，依保險代位及侵
權行為法律關係，訴請被上訴人給付理賠款項。原審以上訴人未
能證明系爭貨品係在被上訴人輸送至船艙之輸送管內受污染，暨
上訴人主張貨品受損之處所係上開被上訴人輸送管，其時三井會
社尚未取得系爭貨品所有權，危險亦尚未由該會社負擔等由，而
為上訴人敗訴之判決，經核於法並無不合。上訴人執系爭貨品早
於被上訴人輸送至船艙前已由三井會社占有並取得所有權云云，
指摘原判決不當，容有誤會。至原判決關於貨品所有權之取得與
危險負擔之移轉部分，暨民法第六百二十九條規定之說明，縱有
未洽或未盡情形，於判決結果並無影響，附此敘明。
據上論結，本件上訴為不合法。依民事訴訟法第四百八十一條、
第四百四十四條第一項、第九十五條、第七十八條，裁定如主文
。
中    華    民    國  九十五  年    六    月    八    日
                      最高法院民事第二庭
                          審判長法官  蕭  亨  國
                                法官  陳  淑  敏
                                法官  葉  勝  利
                                法官  陳  碧  玉
                                法官  王  仁  貴
      本件正本證明與原本無異
                                      書  記  官
中    華    民    國  九十五  年    六    月  二十三  日
                                                      Ｋ


司法院資訊處製作；財團法人民間司法改革基金會備份。
